臺灣高等法院刑事判決
109年度交上易字第360號
上  訴  人  
即  被  告  黃健益


上列上訴人即被告因公共危險案件，不服臺灣新北地方法院109
年度審交易字第630號，中華民國109年7月10日第一審判決（起
訴案號：臺灣新北地方檢察署109年度偵字第14228號），提起上
訴，本院判決如下：
    主  文
上訴駁回。
    理  由
一、按不服地方法院之第一審判決而上訴者，應向管轄第二審之
    高等法院為之；上訴書狀應敘述具體理由；第二審法院認為
    上訴書狀未敘述理由或上訴有第362條前段情形，應以判決
    駁回之，刑事訴訟法第361條第1項、第367條前段定有明文
    。就修法過程以觀，原草案為：「依前項規定提起上訴者，
    其上訴書狀應敘述理由，並引用卷內訴訟資料，具體指摘原
    審判決不當或違法之事實。其以新事實或新證據為上訴理由
    者，應具體記載足以影響判決結果之理由。」嗣經修正通過
    僅保留「上訴書狀應敘述具體理由」之文字，其餘則刪除，
    故所稱「具體理由」，並不以其書狀應引用卷內訴訟資料，
    具體指摘原審判決不當或違法之事實，亦不以於以新事實或
    新證據為上訴理由時，應具體記載足以影響判決結果之情形
    為必要。但上訴之目的，既在請求第二審法院撤銷或變更第
    一審之判決，所稱「具體」，當係抽象、空泛之反面，若僅
    泛言原判決認事用法不當、採證違法或判決不公、量刑過重
    等空詞，而無實際論述內容，即無具體可言。從而，上開法
    條規定上訴應敘述具體理由，係指須就不服判決之理由為具
    體之敘述而非空泛之指摘而言。倘上訴理由就其所主張第一
    審判決有違法或不當之情形，已舉出該案相關之具體事由足
    為其理由之所憑，即不能認係徒托空言或漫事指摘；縱其所
    舉理由經調查結果並非可採，要屬上訴有無理由之範疇，究
    不能遽謂未敘述具體理由（最高法院106年度第8次刑事庭會
    議決議參照）。是僅泛言原判決認事用法不當、採證違法或
    判決不公、量刑過重，而無實際論述何以認事用法不當、採
    證違法、量刑過重者，自難認業已陳述具體理由。又按刑事
    訴訟法第361條第2項規定：「上訴書狀未敘述理由者，應於
    上訴期間屆滿後二十日內補提理由書於原法院。逾期未補提
    者，原審法院應定期間先命補正」，就其文義以觀，僅祇「
    理由」，而非「具體理由」，自應認係專就全未敘述理由一
    情予以規範，尚不包含雖敘述理由，卻非具體理由之情形在
    內，修正理由內且說明：「上訴理由是否具體，係屬第二審
    法院審查範圍，不在命補正之列」。是第一審法院僅須對於
    完全未敘述理由之上訴書狀，定期命為補正；對於載有具體
    或空泛（不具體）理由之上訴書狀，則無裁定命補正之餘地
    。又對照亦同時修正之刑事訴訟法第367條，增定於「上訴
    書狀未敘述理由」之情形，由第二審法院審判長定期間命補
    正。可知乃相互配套之規範，後者係因上訴人應於上訴書狀
    內，敘述其上訴之理由，為上訴合法之必備程式，於聲明上
    訴而完全未敘述理由之情形下，倘第一審法院漏未裁定命補
    正理由，即將卷、證送交第二審法院，仍不能發生移審效力
    ，因其上訴是否合法，尚在未確定狀態，故應由第二審法院
    之審判長基於訴訟程序指揮之職權，限期命為補正，俾消滅
    該不確定狀態；然於上訴書狀已記載理由，卻嫌空泛、不具
    體之情形，則因不符合法律上之程式，既明顯又確定，自毋
    庸贅命補正，而可依第367條前段規定，逕認上訴不合法，
    判決駁回之（最高法院97年度台非字第454號判決意旨參照
    ）。
二、上訴人即被告黃健益（下稱被告）不服原判決，上訴意旨略
    以：伊現年63歲，需要拔牙治療，看守所牙齒需要排1個月
    ，懇請從輕量刑，伊可以繳罰金或國庫，不想服刑，若再犯
    酒後駕車願加重刑期2分之1云云。
三、經查，原審以被告於警詢、偵查、原審審理中之自白（見偵
    查卷第18至19頁、第79至80頁、原審卷第66頁、第71頁）、
    有新北市政府警察局樹林分局當事人酒精測定紀錄表、新北
    市政府警察局吐氣酒精濃度檢測程序暨拒測法律效果確認單
    、呼氣酒精測試器檢定合格證書、車輛詳細資料報表各1 紙
    、新北市政府警察局舉發違反道路交通管理事件通知單5 紙
    等在卷可稽（見偵查卷第25頁、第27頁、第29頁、第35至43
    頁、第45頁），而認定被告有駕駛動力交通工具，而有吐氣
    所含酒精濃度達每公升0.25毫克以上情形之犯行；並於理由
    內，詳敘其調查證據之結果及取捨證據認定之理由，從形式
    觀察，於法尚無不合。又按量刑之輕重，係屬事實審法院得
    依職權自由裁量之事項，茍於量刑時，已依行為人之責任為
    基礎，並斟酌刑法第57條各款所列情狀，而未逾越法定範圍
    ，又未濫用其職權，即不得遽指為違法。原判決就對於被告
    之量刑部分，已審酌被告有前述酒後駕車之公共危險罪前科
    紀錄，素行不佳，猶不知悔改，明知服用酒類，對意識能力
    具有不良影響，如酒後駕車，對一般往來之公眾及駕駛人自
    身皆具有高度危險性，竟漠視自身安危，且罔顧公眾安全，
    於服用酒類後其呼氣酒精濃度達0.43毫克，仍貿然無駕駛執
    照駕駛普通重型機車行駛於道路上，侵害道路交通往來之安
    全，其所為實屬不當，本應受有相當程度之嚴懲非難；惟兼
    衡被告犯後坦承犯行之態度，並參以其犯罪之動機、目的、
    手段、且非飲用酒類後隨即騎乘機車上路之情節、國中畢業
    之智識程度、勉持之家庭經濟狀況，被告之呼氣酒精測定濃
    度及犯後態度等一切情狀，而為量刑之基準，經核並未逾法
    定刑度，於法即無違誤；又按犯最重本刑為5年以下有期徒
    刑以下之刑之罪，而受6月以下有期徒刑或拘役之宣告者，
    得以1千元、2千元或3千元折算1日，易科罰金。但易科罰金
    ，難收矯正之效或難以維持法秩序者，不在此限，刑法第41
    條第1項分別定有明文。惟被告能否分期繳交易科罰金，乃
    執行檢察官於執行時依法裁量之職權，法院並無審酌之餘地
    ，被告上訴意旨謂請讓其繳交罰金云云，非屬有據。被告上
    訴意旨未依據卷內既有訴訟資料或以新事證，指摘或表明原
    判決有何採證認事、用法或量刑等足以影響判決本旨之不當
    或違法，而構成應予撤銷之具體事由，不合法定程序，自應
    予駁回，並不經言詞辯論為之。
四、據上論斷，應依刑事訴訟法第367條前段、第372條，判決如
    主文。
中　　華　　民　　國　　109 　年　　10　　月　　30  　日
                  刑事第九庭    審判長法　官  潘翠雪
                                      法　官  俞秀美
                                      法　官  陳俞婷
以上正本證明與原本無異。
不得上訴。
                                      書記官  陳麗津
中　　華　　民　　國　　109 　年　　10　　月　　30　　日